臺灣新竹地方法院民事判決　　　　　　　 100年度訴字第76號
原　　　告　廖美玉
　　　　　　張曾桃妹
　　　　　　劉楊梅英
被　　　告　張炊城
訴訟代理人　黃甜妹
被　　　告　張國東
訴訟代理人　陳慶瑞律師
上列當事人間請求塗銷所有權移轉登記事件，本院於民國100年7
月11日辯論終結，判決如下：
    主  文
原告之訴駁回。
訴訟費用由原告廖美玉負擔百分之三十二，原告劉楊梅英負擔百
分之二十，原告張曾桃妹負擔百分之四十八。
    事實及理由
壹、程序部分
    按訴狀送達後，原告不得將原訴變更或追加他訴，但擴張或
    減縮應受判決事項之聲明者，不在此限，民事訴訟法第255
    條第1項第3款定有明文。查本件原告起訴時訴之聲明係請求
    (1)被告張炊城、張國東間就坐落新竹縣新埔鎮○○○段387
    、68-3、83、83-1、84、84-2、84-3、386、386-1地號等9
    筆土地權利範圍各1/2於民國98年7月8日所為贈與之債權行
    為及98年7月20日所為所有權移轉之物權行為，應予撤銷。
    (2)被告張國東應將前項9筆土地以贈與為原因，於98年7月20
    日為登記日期，向新竹縣竹北地政事務所辦理所有權移轉之
    登記，予以塗銷。(3)被告張炊城、張國東間就門牌號碼新竹
    縣新埔鎮○○路○段350巷3號房屋2棟權利範圍各1/4、1/2，
    於98年7月8日所為贈與之債權行為及所有權移轉之物權行為
    ，應予撤銷；嗣於100年3月21日言詞辯論期日變更減縮聲明
    為請求(1)被告張炊城、張國東間就坐落新竹縣新埔鎮○○○
    段83、83-1、84、84-2、84-3、386-1地號等6筆土地權利範
    圍各1/2於98年7月8日所為贈與之債權行為及98年7月20日所
    為所有權移轉之物權行為，應予撤銷。(2)被告張國東應將前
    項6筆土地以贈與為原因，於98年7月20日為登記日期，向新
    竹縣竹北地政事務所辦理所有權移轉之登記，予以塗銷。(3)
    被告張炊城、張國東間就門牌號碼新竹縣新埔鎮○○路○段
    350巷3號房屋2棟權利範圍各1/4、1/2，於98年7月8日所為
    贈與之債權行為及所有權移轉之物權行為，應予撤銷（參本
    院100年3月21日言詞辯論筆錄及原告99年12月31日民事減縮
    訴之聲明狀）；再於100年4月15日言詞辯論期日變更擴張、
    減縮聲明為請求(1)被告張炊城、張國東間就坐落新竹縣新埔
    鎮○○○段387、68-3、83、83-1、84、84-2、84-3、386、
    386-1地號等9筆土地權利範圍各1/2於民國98年7月8日所為
    贈與之債權行為及98年7月20日所為所有權移轉之物權行為
    ，應予撤銷。(2)被告張國東應將前項9筆土地以贈與為原因
    ，於98年7月20日為登記日期，向新竹縣竹北地政事務所辦
    理所有權移轉之登記，予以塗銷。(3)被告張炊城、張國東間
    就門牌號碼新竹縣新埔鎮○○路○段350巷3號房屋2棟權利範
    圍各1/4、1/2，於98年7月8日所為贈與之債權行為，應予撤
    銷（參本院100年4月15日言詞辯論筆錄及原告100年3月30日
    民事撤回部分之訴及變更訴之聲明狀）。核原告上開所為之
    變更係減縮或擴張應受判決事項之聲明，應予准許。
貳、實體部分
一、原告起訴聲明及主張之要領：
（一）緣被告分別向原告3人借款，原告3人對被告張炊城分別持
      有如附表所示之本票，被告張炊城為逃避借款及本票債務
      ，竟於98年7月8日將其所有系爭坐落新竹縣新埔鎮○○○
      段38 7、68-3、83、83-1、84、84-2、84-3、386、386-1
      地號等9筆土地權利範圍各1/2及門牌號碼新竹縣新埔鎮○
      ○路○段350巷3號之2筆房屋（按係未辦保存登記建物），
      以贈與方式無償移轉予其子即被告張國東，其中房屋部分
      於98年7月8日移轉所有權；土地部分則於同年7月20日完
      成所有權移轉登記。系爭不動產移轉登記之原因為贈與，
      依民法第406條規定，贈與契約原則上為無償性質，被告
      張炊城亦自認就系爭不動產之移轉登記係屬無償贈與，而
      被告張炊城除系爭不動產外，已無其他財產供清償對原告
      3 人之借款或本票債務，是被告張炊城、張國東間就系爭
      不動產所為之贈與及所有權移轉登記行為，將致被告張炊
      城本身陷於無資力，使原告3人之借款及本票債權有不能
      受償之虞，顯有害及原告3人之借款及本票債權。故原告3
      人既為被告張炊城之債權人，自得依民法第244條第1項、
      第4項之規定，訴請撤銷被告2人間之系爭不動產贈與及所
      有權移轉登記之行為，並請求回復原狀。爰聲明判命：
    (一)被告張炊城、張國東間就坐落新竹縣新埔鎮○○○段387
      、68-3、83、83-1、84、84-2、84-3、386、386-1地號等
      9筆土地權利範圍各1/2於民國98年7月8日所為贈與之債權
      行為及98年7月20日所為所有權移轉之物權行為，應予撤
      銷。
    (二)被告張國東應將前項9筆土地以贈與為原因，於98年7月20
      日為登記日期，向新竹縣竹北地政事務所辦理所有權移轉
      之登記，予以塗銷。
    (三)被告張炊城、張國東間就門牌號碼新竹縣新埔鎮○○路○
      段350巷3號房屋2棟權利範圍各1/4 、1/2，於98年7月8日
      所為贈與之債權行為，應予撤銷。
    (四)訴訟費用由被告負擔。
（二）對被告抗辯之陳述：
    (一)被告張國東辯稱被告張坎城與原告等人間如附表所示之本
      票債權不存在云云。惟查：原告3人分別所持有如附表所
      示之本票，係因被告張炊城於92年至99年間向原告3人分
      次借款，嗣後原告3人獲悉被告張炊城已無財產，而上開
      借款債權又未經清償，遂由被告張炊城簽發如附表所示之
      本票交由原告3人以為借款之憑證，此觀被告張炊城於99
      年10月11日本院言詞辯論期日已對系爭借款、簽發本票之
      事實為自認之陳述自明，是被告張國東辯稱原告3人與被
      告張炊城間之本票債權不存在，實無可採。
    (二)被告張國東另抗辨原告3人持有如附表所示本票係屬惡意
      取得等語。惟查：原告3人就如附表所示本票之取得，皆
      係由發票人即被告張炊城所親自簽發交付，非自無處分權
      人處所取得，雖因原告3人及被告張炊城對於法律規定並
      不熟悉，僅知被告張炊城係於92年間陸續向原告3人借款
      ，故簽發之本票方有以借款當時之年月日為發票日、到期
      日之記載，系爭本票雖為事後所簽發，惟如附表所示之本
      票係被告張炊城為擔保、證明積欠原告3人先前之借款所
      簽發，並非偽造之本票，更非無法律上原因所取得，自無
      票據法惡意取得規定之適用。
    (三)被告張國東又主張原告3人對被告張坎城之債權業已罹於
      時效云云。惟查：本件原告3人持有如附表所示之本票，
      確有部分本票罹於時效或發票日係於被告張炊城贈與被告
      張國東系爭不動產之日後，然原告所主張遭受詐害之債權
      除本票債權外，尚有原因關係之借款債權，扣除被告張炊
      城贈與被告張國東系爭不動產之日後始成立之借款債權，
      原告廖美玉尚對被告張炊城具有債權25萬元、原告楊梅英
      尚具有債權13萬元、原告張曾桃妹尚具有債權30萬元，合
      計68萬元。故如附表所示本票是否業已罹於時效，並不影
      響原告3人所為之請求。
    (四)被告張國東再稱系爭不動產之移轉並非無償取得云云。惟
      查：被告張國東上開所辯，業經被告張炊城於本院99年10
      月11日言詞辯論期日所否認，且被告張炊城亦稱系爭不動
      產過戶時，被告張國東並未支付價金，被告張國東係於99
      年3月起每月給付被告張炊城12,000元，惟該給付並非移
      轉系爭不動產之代價，而係被告張國東見被告張炊城提起
      訴訟，方匯款給被告張炊城。是以，被告張國東嗣後所為
      之給付，自非土地過戶之代價，被告張炊城將系爭不動產
      移轉所有權予被告張國東，自屬無償行為，殆無疑義。
二、被告答辯聲明及要領：
（一）被告張炊城部分：
    (一)被告張炊城確有將系爭不動產過戶給被告張國東，但被告
      張國東沒有付錢，因為被告張炊城生病臥床，被告張國東
      要求被告張炊城將系爭不動產過戶給被告張國東，並表示
      會孝順被告張炊城，如果不孝順，被告張炊城可以到法院
      告被告張國東，被告張國東會將系爭不動產還給被告張炊
      城。因為被告張國東現在對被告張炊城不孝順，所以被告
      張炊城要拿回來。
    (二)被告張炊城大約係93、94年間向原告廖美玉借款20到30萬
      元；94年以後向原告張曾桃妹借款約30萬元；90幾年間向
      原告劉楊梅英借款10幾萬元，最近及99年間並未向原告3
      人借錢。98年間有向原告廖美玉借錢醫病，借多少忘了，
      一共向原告廖美玉借款30萬元以內，有開本票給原告廖美
      玉，開本票的時間是借錢之後，因為原告廖美玉看被告張
      炊城沒有財產，才要被告張炊城開本票當作證據，不知道
      是開2張或3張，開票的時間不同是因為是不同的時間開的
      。也有開本票給原告劉楊梅英、張曾桃妹，開給原告劉楊
      梅英2張、原告張曾桃妹2張或3張。被告張炊城欠原告3人
      的錢，要被告張國東幫忙還，如果被告張國東不幫忙還，
      希望被告張國東將土地還被告張炊城。爰聲明請求：
    (1)原告之訴駁回。
    (2)訴訟費用由原告負擔。
（二）被告張國東部分：
    (一)被告張國東否認被告張炊城與原告3人間有如附表所示本
      票面額之借貸債權存在：
    (1)被告張炊城分別簽發發票日為97年2月10日，到期日為97
      年3月11日面額130,000元之本票予原告廖美玉，惟到期日
      屆至後未兌現；嗣又開立發票日為97年11月20日，到期日
      為98年1月6日面額30,000元之本票予原告廖美玉，惟到期
      日屆至後亦未兌現。嗣後，再分別開立發票日為98年2月1
      日、98年5月13日，到期日分別為98年4月20日、98年9月1
      1日之面額分別為60,000元、30,000元之本票2紙予原告廖
      美玉，然於到期日後亦均未兌現。顯然原告主張上開本票
      均屬借貸之債權，顯悖於一般借貸常情。況原告廖美玉除
      提出被告張炊城簽發之本票影本外，別無其他具體證據足
      以證明有借貸款項之事實，故被告張國東否認被告張炊城
      與原告廖美玉間有系爭借款及本票債權之存在。
    (2)次查，被告張炊城另簽發發票日為97年10月7日，未記載
      到期日，面額為130,000 元之本票予原告劉楊梅英，迄未
      兌現；嗣又簽發發票日為99年4 月25日，未載到期日，面
      額為30,000元之本票予原告楊梅英。觀諸原告主張上開本
      票均屬借貸之債權，然前借款130,000 元債權被告張炊城
      猶未清償，原告劉楊梅英復再借予30,000元，亦顯悖於一
      般借貸常情。且原告劉楊梅英除提出被告張炊城簽發之本
      票影本外，亦別無其他具體證據足以證明有借貸款項之事
      實；況系爭發票日為99年4 月25日，未載到期日，面額3
      0,000 元之本票，係於系爭不動產贈與移轉登記之後所簽
      發，原告亦不得據以主張撤銷系爭不動產贈與行為；且被
      告張炊城於99年10月11日本院言詞辯論期日亦表示99年間
      並未向原告3 人借貸，亦足證被告張炊城與原告劉楊梅英
      間並無上開發票日為99年4 月25日本票所示之借貸。是以
      原告劉楊梅英以上開2 紙本票主張被告張炊城積欠其債務
      ，並請求撤銷被告2 人間系爭不動產贈與及所有權移轉登
      記之行為，實無理由。
    (3)又查，被告張炊城分別簽發發票日為92年6月25日、99年2
      月16日，均未載到期日，面額分別為300,000元、80,000
      元之本票2紙予原告張曾桃妹，迄今均未兌現。觀諸原告
      主張上開本票均屬借貸之債權，然前300,000元債權被告
      張炊城長達8年餘迨未清償，原告張曾桃妹復再借予80,00
      0元，尤顯悖於一般借貸常情。且原告張曾桃妹除提出被
      告張炊城簽發之本票影本外，別無其他具體證據足以證明
      有借貸款項之事實。況上開發票日為92年6月25日，未載
      到期日，面額為300,000元之本票迄未兌現，除已逾3年追
      訴時效外，被告張炊城於本院99年10月11日言詞辯論期日
      亦稱其係約94年以後方向原告張曾桃妹借款等語，亦與上
      開本票發票日顯不一致，足證事實上應無上開本票所示之
      借貸。又發票日為99年2月16日之本票，係於系爭不動產
      贈與及移轉登記之後所簽發，原告張曾桃妹亦不得據以主
      張撤銷系爭不動產贈與行為，且被告張炊城亦表示99年間
      並未向原告3人借款，亦顯見無上開本票所示之借款，原
      告張曾桃妹自難以據以主張詐害債權撤銷系爭不動產贈與
      及移轉登記。
    (二)票號396276號本票已罹於消滅時效；另票號396278號、39
      6279號、105517號本票票據債權則係發生在系爭不動產贈
      與之後，亦無民法第244 條規定之適用。
    (三)被告間就系爭不動產所為贈與之債權行為及所有權移轉登
      記之物權行為，並非無償行為：
      被告張炊城將系爭不動產移轉所有權登記予被告張國東時
      ，被告張國東曾表示欲給付被告張炊城10萬元，而被告張
      國東除已給付被告張炊城4萬元現金外，另6萬元則幫被告
      張炊城購買機器。之後被告張炊城因受惑他人，欲將系爭
      不動產之贈與撤銷，惟並無法律上原因，終無所獲，乃另
      向被告張國東表示老人年金不夠花用，經雙方協調後，被
      告張國東同意每月給付被告張炊城12,000元，故被告張國
      東取得系爭不動產並非無償取得
    (四)被告間就系爭不動產所為之所有權移轉登記無害及原告3
      人對被告張炊城之債權，被告請求撤銷被告間就系爭不動
      產所為之所有權移轉登記行為及塗銷所有權移轉登記，顯
      無理由：
      按本票固為無因證券，票據債務人不得以自己與發票人或
      執票人前手間所存在之抗辯事由，對抗執票人。然如發票
      人一旦提出基礎原因關係不存在之對人抗辯，執票人自應
      就該基礎原因關係存在之積極事實，負舉證責任，最高法
      院81年台上字第879號判決參照。被告張國東既主張被告
      張炊城與原告3人間之本票債權基礎原因關係不存在，依
      上開實務見解，自應由原告3人關於本票債權之基礎原因
      關係事實，負舉證責任，而原告3人關於本票債權之基礎
      原因關係事實，迄未能舉證，自難認原告3人對被告張炊
      城有債權存在。況被告張炊城與原告等人間並無金錢上往
      來，何以有如附表所示本票存在，其原因事實即有可疑，
      該本票應為原告等人惡意取得。據此，原告3人訴請撤銷
      被告間之系爭不動產債權及所有權移轉登記行為，並塗銷
      系爭不動產所有權移轉登記，應無理由。
    (五)退步言之，縱認原告3人之請求有理由，然土地公告現值
      遠低於一般交易行情，屬眾所週知之事，且門牌號碼新竹
      縣新埔鎮○○路○段350巷3號建物係坐落在新竹縣新埔鎮
      ○○○段83、84號土地上，若以完整性考量，再將同段83
      -1、84-3地號土地列入即可保全原告3人之債權，故同段8
      4-2號土地確無請求塗銷之必要。
    (六)末按，本件係被告張炊城透過近親、毗鄰之原告3人提起
      本訴，實者，並無借款債權：
    (1)原告3人迄未提出借款債權之證明，容難採認。
    (2)被告張炊城於本院100年4月15日言詞辯論期日坦承係其叫
      原告3人提起本訴，且律師費均由被告張炊城支給。
    (3)原告張曾桃妹自承原告3人之本票係被告張炊城一起寫，
      一直到現在都交給黃甜妹保管，本件訴訟案都是黃甜妹幫
      原告3人處理，沒見過原來訴訟代理人陳慶禎律師等語；
      被告張炊城訴訟代理人黃甜妹陳稱「原告3人把本票交給
      我，被告張炊城說叫我把本票交給他保管藏起來」等語，
      足證原告3人持有如附表所示本票，均係被告張炊城臨訟
      杜撰，顯無借款債權。
    (4)揆諸上情，原告3人持有如附表所示本票旨在充當債權之
      證明，然如附表所示本票正本卻由被告張炊城填載後自行
      保管，甚至由被告張炊城為原告3人支給律師費用，而由
      被告張炊城之配偶黃甜妹幫原告3人與律師洽議；尤有甚
      者，原告竟未見委任之律師等情，均不合一般常情，足證
      原告3人提起本訴之借款債權，確非真實。
    (七)綜上，爰聲明請求：
    (1)原告之訴駁回。
    (2)訴訟費用由原告負擔。
三、本院判斷之理由：
（一）原告起訴主張對被告張炊城有如附表所示本票面額共79萬
      元之本票、借款債權，然被告張炊城竟將系爭不動產無償
      贈與及移轉登記予被告張國東，而被告張炊城除系爭不動
      產外，已無其他財產，是被告張炊城、張國東間就系爭不
      動產所為之贈與及所有權移轉登記行為，顯有害及原告3
      人之借款及本票債權，爰依民法第244條第1項、第4項之
      規定，訴請撤銷被告2人間之系爭不動產贈與及所有權移
      轉登記之行為，並請求回復原狀等語。被告張國東則以
      被告間就系爭不動產所為贈與之債權行為及所有權移轉登
      記之物權行為，並非無償行為；又被告張國東已主張被告
      張炊城與原告3人間之本票債權基礎原因關係不存在，自
      應由原告3人就本票債權之基礎原因關係事實，負舉證責
      任，而原告3人就本票債權之基礎原因關係事實，迄未能
      舉證，自難認原告3人對被告張炊城有債權存在；況依原
      告、被告張炊城及被告張炊城配偶黃甜妹之陳述，亦足證
      原告3人主張對被告張炊城之借款債權，確非真實等情置
      辯。據此，參照兩造之主張及抗辯，首應審究者，乃原告
      3人對被告張炊城是否確有如附表所示本票面額共79萬元
      之本票、借款債權存在，蓋如原告3人對被告張炊城並無
      債權存在，則不論被告間就系爭不動產所為贈與之債權行
      為及所有權移轉登記之物權行為是否為無償行為，原告3
      人均無從訴請撤銷，並請求回復原狀。
（二）按債務人所為之無償行為，有害及債權者，債權人得聲請
      法院撤銷之。債權人依第1項或第2項之規定聲請法院撤銷
      時，得並聲請命受益人或轉得人回復原狀。民法第244條
      第1項、第4項固定有明文。惟按，對於債務人所為之無償
      或有償行為，提起撤銷之訴之債權人，必以其債權存在為
      先決條件，如其債權根本不存在，即無民法第244條之撤
      銷訴權可言。（最高法院83年台上字第54號判決要旨參照
      ）。另訴訟標的對於共同訴訟之各人必須合一確定者，共
      同訴訟中一人之行為有利於共同訴訟人者，其效力及於全
      體；不利益者，對全體不生效力。民事訴訟法第56條第1
      款亦定有明文。本件原告依民法第244條第1項、第4項規
      定提起撤銷之訴，性質上為固有必要共同訴訟，依前開民
      事訴訟法第56條第1款規定，共同訴訟人中一人之行為有
      不利益於共同訴訟人者，即對全體不生效力。經查：
    (一)原告3人對被告張炊城並無如附表所示本票面額共79萬元
      之本票債權存在：
    (1)按本票為完全而絕對之有價證券，具無因性、提示性及繳
      回性，該權利之行使與本票之佔有，有不可分離之關係。
      （最高法院98年台抗字第710號裁定要旨參照）。又按票
      據係完全的有價證券，即表彰具有財產價值之私權的證券
      ，其權利之發生、移轉或行使，均與票據有不可分離之關
      係，執有票據，始得主張該票據上所表彰之權利。故主張
      票據債權之人，應執有票據始可，如其未執有票據，不問
      其原因為何，均不得主張該票據權利。本件上訴人雖主張
      其對被上訴人有前開本票債權存在，惟查上訴人已將系爭
      本票交還被上訴人，現已不再執有，為原審確定之事實，
      縱然上訴人已取得准許強制執行裁定之執行名義，因其無
      確定實體上法律關係之效力，依上開說明，上訴人應已不
      再對被上訴人享有系爭本票債權。（最高法院82年台上字
      第2619號判決要旨參照）。
    (2)經查，原告3人原所持有如附表所示票面金額共79萬元之
      本票9紙，現已均不再執有一節，已據原告3人分別自承在
      卷，有本院100年4月15日、100年7月11日言詞辯論筆錄在
      卷足稽。甚且，原告3人原所持有如附表所示票面金額共
      79萬元之本票9紙，現已為被告張炊城所執有一節，亦據
      證人即被告張炊城之配偶黃甜妹陳述明確，有本院100年4
      月15日言詞辯論筆錄在卷足參。揆諸首揭說明，原告3人
      既已不再執有如附表所示票面金額共79萬元之本票9紙，
      自已不再對發票人即被告張炊城享有如附表所示本票9紙
      之本票債權。據此，原告3人主張對被告張炊城有如附表
      所示本票面額共79萬元之本票債權，即屬無據，尚無足採
      。
    (二)原告3人主張對被告張炊城有如附表所示本票面額共79萬
      元之借款債權存在，亦無理由：
    (1)按當事人主張有利於己之事實者，就其事實有舉證之責任
      。民事訴訟法第277條前段定有明文。據此，主張法律關
      係存在之當事人，須就該法律關係發生所須具備之特別要
      件，負舉證之責任。（最高法院83年台上字第2775號、83
      年台上字第2405號、91年台上字第1613號判決要旨參照）
      。而此特別要件之具備，苟能證明間接事實並據此推認要
      件事實雖無不可，並不以直接證明者為限，惟此經證明之
      間接事實與要件事實間，須依經驗法則足以推認其因果關
      係存在者，始克當之。倘負舉證責任之一方所證明之間接
      事實，尚不足以推認要件事實，縱不負舉證責任之一方就
      其主張之事實不能證明或陳述不明、或其舉證猶有疵累，
      仍難認負舉證責任之一方已盡其舉證責任，自不得為其有
      利之認定。（最高法院91年台上字第1613號判決要旨參照
      ）。是民事訴訟如係由原告主張權利者，應先由原告負舉
      證之責，若原告先不能舉證，以證實自己主張之事實為真
      實，則被告就其抗辯事實即令不能舉證，或其所舉證據尚
      有疵累，亦應駁回原告之請求。（最高法院17年台上字第
      917號判例要旨參照）。故請求履行債務之訴，除被告自
      認原告所主張債權發生原因之事實外，應先由原告就其主
      張此項事實，負舉證之責任，必須證明其為真實後，被告
      於其抗辯事實，始應負證明之責任，此為舉證責任分擔之
      原則。（最高法院43年台上字第377號判例要旨參照）。
      按金錢借貸契約，為要物契約，應由貸與人就交付金錢之
      事實負舉證之責。（最高法院83年台上字第1646號判決要
      旨參照）。而支票為無因證券，交付票據之原因甚多，或
      為贈與、或為買賣、或為確保當事人間已存在之法律關係
      、或為消滅已存在之法律關係，非僅囿於金錢借貸一端而
      已，故除別有證據外，僅為支票之簽發、授受或轉讓，自
      不足以證明其原因事實；票據為無因證券，票據債權人就
      其取得票據之原因，固不負證明之責任，惟執票人如主張
      票據係發票人向其借款而簽發交付，而發票人抗辯未收受
      借款，消費借貸並未成立，則就借款已交付之事實，自應
      由執票人負舉證責任；金錢借貸契約為要物契約，應由貸
      與人就交付金錢之事實負舉證責任。而支票係無因證券，
      貸與人不能以支票之取得證明借款業已交付借款人；支票
      為無因證券，支票債權人就其取得支票之原因，固不負證
      明之責任，惟執票人子既主張支票係發票人丑向伊借款而
      簽發交付，以為清償方法，丑復抗辯其未收受借款，消費
      借貸並未成立，則就借款之已交付事實，即應由子負舉證
      責任。（最高法院89年台上字第1082號、89年台上字第85
      號、84年台上字第229號判決要旨及最高法院73年度第1次
      民事庭會議決議(二)參照）。
    (2)揆諸上開規定及說明，原告3人既主張對被告張炊城有如
      附表所示本票面額共79萬元之借款債權存在，自應由原告
      3人就交付借款予被告張炊城之事實負舉證責任，如原告3
      人先不能舉證證實借款交付被告張炊城之事實為真實，則
      縱令被告等就抗辯之事實不能舉證，或所舉證據尚有疵累
      ，亦應為不利於原告3人之認定。經查，原告3人主張對被
      告張炊城有如附表所示本票面額共79萬元之借款債權存在
      云云，固據被告張炊城所不爭執，然為被告張國東所否認
      ，參諸首揭說明，本件原告3人係依民法第244條第1項、
      第4項規定提起撤銷之訴，性質上為固有必要共同訴訟，
      依民事訴訟法第56條第1款規定，被告張炊城不爭執原告3
      人主張對其有如附表所示本票面額共79萬元借款債權存在
      之行為，係不利益於共同被告張國東，依法即對全體被告
      不生效力；反之，被告張國東否認原告3人對被告張炊城
      有如附表所示本票面額共79萬元借款債權存在之行為，係
      有利益於共同被告張炊城，依法其效力即及於全體被告。
      據此，被告張炊城雖不爭執原告3人對其有如附表所示本
      票面額共79萬元之借款債權存在，然既為共同被告張國東
      所否認，依法即對全體被告即被告2人均不生效力，原告3
      人自仍應就交付借款予被告張炊城之事實負舉證責任。
    (3)第查，原告3人主張對被告張炊城有如附表所示本票面額
      共79萬元之借款債權存在，乃提出如附表所示票面金額共
      79萬元之本票影本9紙為證。然揆諸上開說明，姑不論原
      告3人縱曾執有如附表所示票面金額共79萬元之本票9紙，
      亦不足以證明原告3人有將借款交付予被告張炊城之事實
      ；更何況原告3人已不再執有如附表所示票面金額共79萬
      元之本票9紙；甚且，原告3人係同時以如附表所示票面金
      額共79萬元之本票9紙作為借款債權證明，然如附表所示
      票面金額共79萬元之本票9紙現已均為被告張炊城所執有
      ，而依民法第325條第3項規定，債權證書已返還者，推定
      其債之關係消滅，故縱然原告3人對被告張炊城有如附表
      所示本票面額共79萬元之借款債權存在，亦已因原告3人
      將如附表所示票面金額共79萬元之本票9紙返還被告張炊
      城，而推定其債之關係消滅。
    (4)再者，被告張炊城雖不爭執有向原告3人借款而簽發如附
      表所示本票面額共79萬元之本票9紙等情。然觀諸被告張
      炊城到庭陳述不爭執有向原告3人借款而簽發如附表所示
      本票面額共79萬元本票9紙之過程，乃係原告之原共同訴
      訟代理人陳慶禎律師（嗣後已終止委任）請求：「關於借
      貸事實，請求詢問被告張炊城本人」，旋被告張炊城即當
      庭陳述向原告3人借款而簽發如附表所示本票面額共79 萬
      元之本票9紙之情節（參本院99年10月11日言詞辯論筆錄
      ），再觀諸原告之原共同訴訟代理人陳慶禎律師嗣後並陳
      明：「借貸有時並沒有第三人在場的情況」等情（參本院
      100年3月21日言詞辯論筆錄），且原告3人主張對被告張
      炊城有如附表所示本票面額共79萬元之借款債權存在，自
      始至終乃僅提出如附表所示票面金額共79萬元之本票影本
      9紙為證，顯然原告3人主張對被告張炊城有如附表所示本
      票面額共79萬元之借款債權存在，唯一之證據乃僅有如附
      表所示票面金額共79萬元之本票影本9紙之書證影本，而
      別無其他證據，顯然原告之原共同訴訟代理人陳慶禎律師
      主動請求訊問債務人即被告張炊城向原告3人借貸之事實
      ，而債務人即被告張炊城果亦配合陳述向原告3人借貸之
      情節，此已明顯與一般常情有違。況再觀諸嗣後被告張炊
      城竟又陳稱本件係其叫原告3人所提告，原告3人之律師費
      用亦係其所支付等情，迨原告廖美玉稱：「不是他出的」
      云云，被告張炊城始又改稱：「不是我出的」云云（參本
      院100年4月15日言詞辯論筆錄），更足認本件原告3人提
      起本訴之起因動機，確非無疑。再者，本件原告3人初係
      共同委任陳慶禎律師為共同訴訟代理人，嗣經本院詢問原
      告3人之原共同訴訟代理人陳慶禎律師關於原告3人出具委
      任狀、受委任過程及律師報酬如何給付時，原告3人之原
      共同訴訟代理人陳慶禎律師乃陳稱：「（本件原告委任訴
      訟代理人是原告本人委任還是被告張炊城委任？）是原
      告本人委任的。（被告張炊城有出面過嗎？）沒有。（委
      任的報酬是否已經給付？）已經給付，是給付現金。（給
      付的人是誰？）是交給事務所，要回去查詢才知道」等語
      ，然原告廖美玉則陳稱：「（律師費是否有給？）給了
      一半即六萬元...（給哪一位律師？）第一位律師。...（
      六萬元律師費交給誰？）交給陳律師本人，當面交給他現
      金。（你第一次委任陳律師的時候，黃甜妹是否也有一起
      去？）...第二次是要來開庭之前，就是陳律師說要找孫
      律師來開庭的時候，黃甜妹有跟我們一起去。（為何黃甜
      妹會跟你們一起去？被告張炊城是否也一起去？）我們一
      起去，被告張炊城也有去」等語（參本院100年7月11日言
      詞辯論筆錄），顯然原告3人之原共同訴訟代理人陳慶禎
      律師陳稱原告3人委任過程中被告張炊城未出面過云云，
      應屬不實，且原告3人之原共同訴訟代理人陳慶禎律師與
      原告廖美玉所陳律師報酬如何給付之情節亦有異，又原告
      廖美玉若果係將律師報酬以現金交付原共同訴訟代理人陳
      慶禎律師，則原告3人之原共同訴訟代理人陳慶禎律師衡
      情即無迴避稱係「交給事務所，要回去查詢才知道」等情
      之必要，故原告廖美玉稱已將律師報酬以現金交付原共同
      訴訟代理人陳慶禎律師云云，應亦非屬實。況本院於詢問
      原告3人之原共同訴訟代理人陳慶禎律師後，乃當庭諭知
      原告3人之原共同訴訟代理人陳慶禎律師於100年4月15日
      下午2時50分言詞辯論期日查證陳報「本件訴訟費用之報
      酬如何交付及誰交付，另提出系爭本票原本」（參本院10
      0年3月21日言詞辯論筆錄），然原告3人之原共同訴訟代
      理人陳慶禎律師即突於100年4月6日下午5時24分向本院具
      狀終止與原告3人之委任關係（參原告3人共同訴訟代理人
      陳慶禎律師於100年4月6日提出之民事通知解除委任狀狀
      載本院收文日期戳章），惟於此同時，原告3人又另共同
      委任孫寅律師為共同訴訟代理人，而原告3人另共同委任
      之共同訴訟代理人孫寅律師亦適於同日即100年4月6日下
      午4時9分向本院提出民事撤回部分之訴及變更訴之聲明狀
      暨委任狀（參原告3人共同訴訟代理人孫寅律師提出之民
      事撤回部分之訴及變更訴之聲明狀狀載本院收文日期戳章
      ），迨本院100年4月15日言詞辯論期日，原告廖美玉、張
      曾桃妹及被告張炊城、證人即被告張炊城之配偶黃甜妹均
      本人到庭在場時，原告3人另共同委任之共同訴訟代理人
      孫寅律師竟無法當庭指出原告廖美玉、張曾桃妹本人，嗣
      本院再詢以如何受原告3人之委任過程，原告3人另共同委
      任之共同訴訟代理人孫寅律師乃陳稱：「本件原是另一位
      陳律師委辦的，陳律師帶三位當事人，距離解除委任，應
      該這樣說距離陳律師帶當事人就是今日到庭之三位女士到
      我事務所距今應該有二十日以上，陳律師說這件案件他不
      辦了，要請我辦，三位女士就跟我討論案情，三位女士除
      了剛才的兩位原告外，另一位就是剛才帶被告張炊城進來
      之被告張炊城配偶，我不知道他的名字，我們只見過這一
      次，今天開庭是第二次見面。（委任費用是否已經給付？
      ）當天沒有收，是否已經給付要問會計小姐。（委任費用
      是多少錢？）還沒談。...（委任狀是何時製作的？）3月
      30日，不是很確定是否是陳律師帶當事人來的同一天，因
      為是我請助理製作的。...（委任狀三位原告之用印是如
      何用印的？）我不曉得是代刻的，還是他們帶來的，因為
      是事務所助理處理的。（助理名字？）黃百羚，但是他在
      100年3月31日已經離職。（委任狀上有詳載委任的原告的
      身分證字號及地址，這些資料是怎麼來的？）不曉得，因
      不是我親自製作的。...（陳律師當天帶著當事人到你的
      事務所委任，是在你的哪一個地址之事務所？）地址在新
      竹市○○路○段9號11樓，但現在我們事務所遷址至竹北
      市○○路1058號，是在100年4月4日、5日遷移的，在遷址
      之前之事務所都在中華路該址。（你在新竹的事務所在遷
      址之前是否只有中華路該址一處？）是的。（該事務所設
      多久了？）一年多了。（助理有幾位？）有很多位，葉文
      海、黃百羚（離職）、還有一位來一個月就離開了，另一
      為綽號為安安或小安，一位叫建忠、金鳳，大約這樣，目
      前還有二位彭怡華、婉宜。（事務所是個人的還是有合夥
      ？）我個人。（安安或小安助理是否叫李麟安？）不知道
      ，我都叫他安安，沒有去注意他的名字，他已經做了一年
      多了。（陳律師帶著至少三位女士委任你，主要與你談案
      情的是哪一位？）三個都一起談。（被告張炊城之配偶並
      非當事人為何會一起談案情？）我不知道，他來就一起談
      ，我才知道她是被告張炊城之配偶。...（事務所是你個
      人經營，那是否有跟陳律師合夥？）沒有」等語，旋本院
      亦當庭諭知原告3人之原共同訴訟代理人孫寅律師查明陳
      報「委任狀製作之過程，律師報酬是否已經支付、由誰支
      付」（參本院100年4月15日言詞辯論筆錄），然原告3人
      之原共同訴訟代理人孫寅律師亦於100年7月1日向本院具
      狀終止與原告3人之委任關係（參原告3人共同訴訟代理人
      孫寅律師於100年7月1日提出之民事陳報解除委任狀），
      觀諸原告3人之原共同訴訟代理人孫寅律師所陳原告廖美
      玉、張曾桃妹及被告張炊城之配偶黃甜妹係由原告3人之
      原共同訴訟代理人陳慶禎律師帶同至其設於「新竹市○○
      路○段9號11樓」之事務所與其討論本件訴訟案情，尤更足
      認本件原告3人提起本訴之起因動機，確屬可疑。更有甚
      者，原告張曾桃妹更陳稱：「（是否有見過在庭上之原告
      共同訴代？）之前有見過一次，大約前半個月或一個月。
      （在何處見面？為了什麼事情？）去新竹律師那邊看到的
      ，我看到的就是他，其他我不曾見面，哪邊我不記得了，
      在新竹市區，在11樓。（是誰帶你去的？）被告張炊城之
      太太黃甜妹叫我去的，原告廖美玉、原告劉楊梅英、還有
      一個名字叫阿珠的也有去。...（黃甜妹帶你們去找律師
      是什麼事情？）...（原來陳律師是否有把這個案件交給
      孫律師辦？）我不曉得。（誰才知道？）黃甜妹比較曉得
      ，是他去找律師的。...（提示委任狀上之印章是否是你
      的？）是我的，不是我蓋的，是被告張炊城叫我拿給他蓋
      的，在被告張炊城家裡蓋的。...（你的本票在哪裡？）
      可能在黃甜妹那裡。（為何會在黃甜妹那裡？）他收起來
      ，怕我丟掉。（為何他要幫你收起來？）我交給他，我不
      管他怎樣，他自己辦，我不曉得。（本票一直都是黃甜妹
      收起來的嗎？）是。...（從被告張炊城寫完之後，原告
      三人的本票是否都是交給黃甜妹一直到現在為止都是如此
      ？）是的，都一直是黃甜妹保管，到現在都是。（這案件
      交給陳律師辦的時候，你是在什麼時候看到陳律師？）我
      沒有看過陳律師。（你沒有看過原來之訴訟代理人陳慶禎
      律師嗎？）沒有。（之前是誰委託陳律師辦理的？）我不
      知道，黃甜妹比較知道。（這個案件的訴訟是否都是黃甜
      妹幫你們三個人處理的？）是」等情（參本院100年4月15
      日言詞辯論筆錄），原告楊劉梅英亦陳稱：「（本案你們
      委任的律師你是否有見過？）沒有見過...（你有無與另
      二位原告到新竹市○○路的律師事務所去？）有一次他們
      邀請我跟他們一起去，我問去哪，他們說等一下就知道，
      我是跟他們去玩，但我不曉得要去那裡。...我去了才知
      道那個地方，我不知道什麼律師。（沒有律師跟你說話嗎
      ？）沒有跟我說話。（有幾個律師？）我不知道。...（
      提示原告劉楊梅英委任陳慶禎律師之委任狀，是否為你本
      人簽名蓋章？）名字不是我簽的，印章是我的，印章很像
      是我的，我不知道印章是如何蓋的，改稱印章是我的，但
      怎麼蓋的我不知道，印章不是我自己蓋的。...（提示原
      告三人委任孫寅律師之委任狀，狀上之印章是否你的？是
      否你本人蓋的？）印章是我的，我沒有蓋章，也沒有交給
      別人去蓋章。（你到律師事務所的那次有沒有拿印章去蓋
      ？）不記得了」等語（參本院100 年7 月11日言詞辯論筆
      錄），顯然本件原告3 人提起本件訴訟應確係由被告張炊
      城之配偶黃甜妹處理，包括以原告3 人名義共同委任原共
      同訴訟代理人陳慶禎、孫寅律師，亦均係由被告張炊城之
      配偶黃甜妹處理，甚至連原告張曾桃妹出具之委任狀亦是
      由被告張炊城叫原告張曾桃妹至被告張炊城之住處蓋印；
      又原告廖美玉亦陳稱：「（在庭的律師是否有見過？）有
      ，見過一次... 差不多半個月左右，在新竹市國泰醫院那
      條路（中華路），在樓上，11樓。... （陳律師怎會在那
      裡？）我們有跟他聯絡，那是他的事務所，我們每次都
      是去那裡找陳律師，我是沒有問清楚，每次去找陳律師都
      是去那裡。...（是否有另外在出具委任狀給庭上的律師
      ？）那天沒有寫。（提示孫律師委任狀的印章是否你的？
      ）是，是我蓋的。...每次去的陳律師事務所蓋的。我是
      沒有蓋，印章放陳律師那邊，我說委託陳律師蓋，該蓋的
      你就蓋。...（到目前為止如果有訴訟上的事情是否都是
      聯絡陳律師？）是」、「（你第一次委任陳律師的時候，
      黃甜妹是否也有一起去？）...第二次是要來開庭之前，
      就是陳律師說要找孫律師來開庭的時候，黃甜妹有跟我們
      一起去。（為何黃甜妹會跟你們一起去？被告張炊城是否
      也一起去？）我們一起去，被告張炊城也有去」等情（參
      本院100年4月15日、100年7月11日言詞辯論筆錄），亦堪
      認原告3人之原共同訴訟代理人陳慶禎律師帶同原告等至
      原告3人之另共同訴訟代理人孫寅律師之事務所時，被告
      張炊城及被告張炊城之配偶黃甜妹亦均在場。又證人即被
      告張炊城之配偶黃甜妹亦陳稱：「（原告委任之陳律師你
      見過幾次？）一次，不記得什麼時候見到的，是在法院開
      庭時看過一次。（是否有去過陳律師的事務所？）前案我
      先生告張國東調解無效案件，跟我先生去過陳律師事務所
      一次，委任陳律師。（陳律師事務所在哪？）新竹市區，
      11樓。（被告張炊城告張國東調解無效案件委任陳律師，
      為何來開庭的律師不是陳律師？）我們告張國東的律師姓
      陳，在11樓。（為何那個案件後來出庭不是陳律師？）我
      也不知道」等語（參本院100年4月15日言詞辯論筆錄）；
      參以被告張炊城對被告張國東提起之本院99年度訴字第
      137 號宣告調解無效之訴，起訴狀指定之送達處所雖誤載
      為「新竹市○○路○段號11樓之3」，然嗣後已於99年5月3
      日具狀陳報送達處所更正為「新竹市○○路○段9號11樓之
      3」，此有本院99年度訴字第137號宣告調解無效之訴起訴
      狀及該事件原告張炊城99年5月3日聲請更正狀影本在卷可
      稽；另本件原告3人起訴後尚未委任原共同訴訟代理人陳
      慶禎律師前，原告3人亦具狀陳報指定共同送達處所為「
      新竹市○○路○段9 號11樓之3」，嗣原告3人共同委任原
      共同訴訟代理人陳慶禎律師，然該委任狀亦經原告3人共
      同委任之原共同訴訟代理人陳慶禎律師載明其事務所地址
      為「新竹市○○路○段9號11 樓之3」；且原告3人共同委
      任之原共同訴訟代理人陳慶禎律師尚且於99年11月24日委
      由複代理人李麟安聲請閱卷，該委任狀亦載明原告3人共
      同委任之原共同訴訟代理人陳慶禎律師及複代理人李麟安
      之事務所地址均為「新竹市○○路○段9 號11樓之3」；另
      依勞保投保資料所示，原告3人之複代理人李麟安亦於100
      年4月7日起受雇於僱主即原告3人之原共同訴訟代理人孫
      寅律師；又原告張曾桃妹之身分證統一編號為J201「3」1
      8646號，然原告3人提起本訴之起訴狀及99年8月20日民事
      更正被告姓名暨陳報戶籍謄本狀乃均誤載原告張曾桃妹之
      身分證統一編號為J201「2」18646號，且原告3人另共同
      委任之共同訴訟代理人孫寅律師於100年4月6日提出之民
      事撤回部分之訴及變更訴之聲明狀狀首當事人欄格式亦竟
      與原告3人提起本訴之起訴狀及99年8月20日民事更正被告
      姓名暨陳報戶籍謄本狀格式幾完全相同，例如該民事撤回
      部分之訴及變更訴之聲明狀與民事更正被告姓名暨陳報戶
      籍謄本狀二者關於被告2人之姓名、住所、身分證統一編
      號之編排位置及文字內容、數字大小寫乃均完全相同，又
      該民事撤回部分之訴及變更訴之聲明狀與起訴狀及民事更
      正被告姓名暨陳報戶籍謄本狀三者關於原告3人之住所及
      身分證統一編號之記載亦完全相同，且關於數字之記載小
      寫或大寫亦完全相同，甚且起訴狀及民事更正被告姓名暨
      陳報戶籍謄本狀狀載原告廖美玉之住所均為「住新竹縣新
      埔鎮○○里○○○路亞東段46巷7之1號」，顯然「文山里9
      」係「文山里9鄰」之誤載，然原告3人另共同委任之共同
      訴訟代理人孫寅律師於100 年4月6日提出之民事撤回部分
      之訴及變更訴之聲明狀狀載原告廖美玉之住所竟亦載為「
      住新竹縣新埔鎮○○里○○○路亞東段46巷7之1號」，仍
      將「文山里9鄰」完全相同誤載為「文山里9」，另起訴狀
      及民事更正被告姓名暨陳報戶籍謄本狀亦完全相同將原告
      張曾桃妹之身分證統一編號誤載為J201「2」18646號，然
      原告3人另共同委任共同訴訟代理人孫寅律師於100年4月6
      日提出之民事撤回部分之訴及變更訴之聲明狀附件委任狀
      竟亦仍將原告張曾桃妹之身分證統一編號誤載為J201「2
      」18646號，凡此均有卷附原告起訴狀、原告99年7月15日
      民事陳報狀、原告99年8月20日民事更正被告姓名暨陳報
      戶籍謄本狀、原告3人原共同訴訟代理人陳慶禎律師閱卷
      聲請狀暨複委任李麟安之委任狀、原告100年3月30日民事
      撤回部分之訴及變更訴之聲明狀暨委任狀、原告3人之複
      代理人李麟安勞保投保資料、原告張曾桃妹之戶役政連結
      作業系統戶籍資料在卷可稽，凡此在在均足堪證原告3人
      先後委任之原共同訴訟代理人陳慶禎律師、孫寅律師事務
      所當時均同設於「新竹市○○路○段9號11樓之3」，且原
      告3人提起本訴後尚未委任陳慶禎律師、孫寅律師前所提
      出之起訴狀及99年8月20日民事更正被告姓名暨陳報戶籍
      謄本狀與原告3 人委任孫寅律師後，由原告3人共同委任
      之原共同訴訟代理人孫寅律師於100年4月6日提出之民事
      撤回部分之訴及變更訴之聲明狀，應均出自同一律師事務
      所無訛，且被告張炊城前開陳稱本件係其叫原告3人所提
      告，原告3人之律師費用亦係其所支付等情，亦應確係屬
      實，此再觀被告張炊城另陳稱：「被告張國東跟我說，要
      我將土地過戶給他，說他會對我孝順。如果他不孝順我，
      我可以到法院告他，他會將土地還我。...因為被告張國
      東現在對我不孝順，我生病時他沒有來看我，所以我要拿
      回來」等情（參本院99年10月11日言詞辯論筆錄），尤屬
      明確。據此，綜觀上情，本件應確係被告張炊城於前案即
      本院99年度訴字第137號宣告調解無效之訴即委任陳慶禎
      律師（然尚不知為何由訴外人張世興律師為訴訟代理人）
      ，嗣被告張炊城提起之前案即本院99年度訴字第137號宣
      告調解無效之訴敗訴後，被告張炊城即再以原告3人名義
      提起本件訴訟，並以原告3人名義先後委任事務所同設於
      「新竹市○○路○段9號11樓之3」之陳慶禎律師、孫寅律
      師為原告3人之共同訴訟代理人，且由被告張炊城支付以
      原告3人名義委任之律師費用無訛。從而，被告張國東抗
      辯本件應係被告張炊城透過近親、毗鄰之原告3人名義提
      起本訴，實則原告3人並無對被告張炊城有如附表所示本
      票面額共79萬元之借款債權等情，應堪足採信。
    (5)此外，被告張炊城雖不爭執有向原告3人借款而簽發如附
      表所示本票面額共79萬元之本票9紙，然觀諸被告張炊城
      所陳不爭執向原告3人借款而簽發如附表所示本票面額共
      79萬元本票9紙之過程，被告張炊城乃陳稱：「（是否認
      識原告廖美玉？）有認識，他借錢給我...何時借的我忘
      了，大約是93年以後，約93、94年時，借大約20到30萬元
      。（張曾桃妹是否認識？）認識。（有無向張曾桃妹借錢
      ？借多少？何時借？）有，大約三十萬元。因為93年我兒
      子去世，94年我母親去世，後來我又生病開刀，所以我有
      負債，才去借錢。我向張曾桃妹借錢的時間大約是我媽媽
      生病、我生病開刀的時候，約是94年以後的事情。（劉楊
      梅英是否認識？）認識，都是朋友。（有無向劉楊梅英借
      錢？何時借？借多少？）有，借10幾萬元，何時借的記不
      起來，好像是90幾年。（最近有無向原告三人借錢？）最
      近沒有，原告三人都不敢借我了，因為我沒有財產。（今
      年有無向原告三人借錢？）沒有。（去年有無向原告三人
      借錢？）去年有向廖美玉借錢，借錢醫病。（一共向廖美
      玉借多錢？）一共借30萬元以內，去年借多少忘記了。..
      .廖美玉借錢給我，我有開本票給她。（開本票的時間是
      否借錢的時間？）開本票的時間是借錢之後，因為她看到
      我沒有財產，才要我開本票當作證據。...（開票的時間
      為何不同？）因為是不同的時間開的。（有無開票給楊梅
      英？）有。（有無開票給張曾桃妹？）有。（各是開幾張
      ？）楊梅英2張，張曾桃妹2或3張」云云（參本院99年1 0
      月11日言詞辯論筆錄）；然原告廖美玉則陳稱：「到底本
      票在陳律師或被告張炊城的太太那邊我不知道...（本票
      是否是被告張炊城開的？）是。（分幾次開？）一次開的
      。（是否一起同時開給原告三位？）三個都一起開，但是
      其他二原告的本票是不是都是當時一起開的我不知道，我
      的本票是當時一次開給我，開四張。（什麼時候開的？）
      在被告二人調解委員會調解成立後，我跟他兒子吵架，在
      調解後三天到一個禮拜開的。（為何要開四張？）因為我
      以前借他錢時，也不是一次拿給他，他是陸陸續續跟我借
      的，我也不知道他用意。（空白本票是誰的？）是被告張
      炊城的，我有當場看他開，我有要求他開給我做一個證據
      ，因為我以前借錢給他是沒有紙條、證據。（本票開好以
      後是否直接交給黃甜妹保管？）沒有，我自己拿回家」、
      「（被告張炊城簽發本票時，是否原告三人都在場？）是
      。（本票後來交給誰？）本票我有拿，後來要出庭我交給
      第一個律師，我自己有影印，後來正本就不知道哪裡去了
      」云云（參本院100年4月15日、100年7月11日言詞辯論
      筆錄）；原告張曾桃妹則陳稱：「（你的本票在哪裡？）
      可能在黃甜妹那裡...我交給他，我不管他怎樣，他自己
      辦，我不曉得。（本票一直都是黃甜妹收起來的嗎？）是
      ...（為何要交給黃甜妹收起來？）我也不知道，他跟我
      拿去，我也不曉得。（本票怎麼來的？）是被告張炊城開
      的，拿給我看，我怕丟掉交給黃甜妹，被告張炊城開完後
      拿給我看，我馬上交給黃甜妹。（被告張炊城什麼時候開
      本票給你的？分幾次開？）去年開的，只有一次。（開了
      幾張？）我也不曉得。（一張、兩張、三張或四張、五張
      ？）兩張。（既然是同時開的為何不只開一張，而是開兩
      次？）被告張炊城一直借，借沒有還，我也不知道為什麼
      開兩張。（空白的本票是誰的？）被告張炊城的。（你是
      否有當場看到被告張炊城寫？）有。（還有誰在場？）另
      二位原告都有在場，他們的本票都是一起寫的，黃甜妹也
      在場。（是否被告張炊城寫完後原告三個人的本票都交給
      黃甜妹？）是。（從被告張炊城寫完之後，原告三人的本
      票是否都是交給黃甜妹一直到現在為止都是如此？）是的
      ，都一直是黃甜妹保管，到現在都是」、「（被告張炊城
      簽發本票給你的時候，是否原告三人都在？）是的。（被
      告張炊城是否也有簽給原告劉楊梅英？）有。（你上次說
      原告三人是當天當場就將本票交給黃甜妹嗎？）是的」云
      云（參本院100年4月15日、100年7月11日言詞辯論筆錄）
      ；原告劉楊梅英則陳稱：「（被告張炊城是否有欠你錢？
      ）是的。（欠你多少錢？）十三萬...之前好幾年了，被
      告張炊城每次好幾千元的跟我借錢，借了幾次我沒有在記
      ，總共借了十三萬，總共借了幾次我不記得，我也沒有紀
      錄。（每次借款多少？）有時候一萬元、五千元，有時候
      三、兩千元，我自己記得。（你自己記得但是沒有記在本
      子上嗎？）沒有。（既然自己記得，請說明每一筆金額及
      加總？）不記得每一筆的錢。...（當時借錢的時候有無
      證據？）有開兩張不知道什麼票給我，我看不懂...（那
      兩張票呢？）我拿給被告張炊城。（被告何時開給你的？
      ）...好像去年的樣子。（什麼時候把票拿給被告張炊城
      ？）被告開了後沒幾天我就還給被告了，不是開的當天拿
      給他的。（被告開票給你的當天是否也有開給另原告二人
      ？）沒有，被告張炊城開票給我的時候我沒有看到其他原
      告兩個人。（被告張炊城是在何地開票給你的？）他自己
      家裡。（開票時是否有人在場？）我忘記是否有人在場，
      下很大雨。（黃甜妹有沒有在場？）好像沒有。（你是把
      票拿給被告張炊城嗎？）我拿給被告本人不知道他拿給誰
      ，我說我不曉得怎麼用還給你。（你還給被告時，另原告
      二人有無把票還給被告？）我不知道，我還給被告張炊城
      時，另二原告不在場。...（你把票拿給被告張炊城是在
      何地？）在被告張炊城的家裡。（你是否知道被告張炊城
      開給你的票金額為何？）開了兩張，一張三萬，一張十萬
      ，加起來是十三萬。（你的意思是否為被告張炊城欠你十
      三萬，所以開了兩張總額拾參萬的票給你？）是的...（
      你說被告張炊城欠你十三萬，開給你兩張票，分別是三萬
      、十萬，為何提出之本票影本是十三萬、三萬元？）有這
      樣子嗎，我不知道」云云（參本院100年7月11日言詞辯論
      筆錄）；另證人即被告張炊城之配偶黃甜妹則證稱：「（
      原告張曾桃妹說本票都在你那裡，是否有帶本票正本？）
      本票在家裡，但是被告張炊城拿去藏起來，只有影印本給
      我，不曉得現在本票放在哪裡。（為何原告三人之本票會
      在被告張炊城那邊？）原告三人把本票交給我，被告張炊
      城說叫我把本票交給他保管藏起來...（原告三人本票正
      本確實找不到嗎？）確實找不到」等語（參本院100年4月
      15日言詞辯論筆錄），揆諸被告張炊城及原告3人、證人
      黃甜妹之上開陳述，可認：
    被告張炊城並不知向原告3人借款之確實金額，則何以各
      簽發如附表所示票面金額之本票予原告3人，顯與常情有
      違。
    被告張炊城稱係不同時間簽發如附表所示本票4紙予原告
      廖美玉云云，核與原告3人所稱被告張炊城係同時地簽發
      如附表所示本票9紙之情節不符。
    原告張曾桃妹及證人黃甜妹一致陳述被告張炊城同時地簽
      發如附表所示本票9紙後，原告3人隨即將如附表所示本票
      9紙交給證人黃甜妹等情明確，原告廖美玉、劉楊梅英分
      別陳稱其持有如附表所示本票係事後交給陳慶禎律師，之
      後不知去向，或數日後直接交還給被告張炊城本人云云，
      顯均有不實。
    原告劉楊梅英陳稱被告張炊城向其借款13萬元，乃簽發交
      付其票面金額分別為10萬元、3萬元之本票2紙云云，核與
      原告劉楊梅英提出之本票2紙影本票面金額分別為13萬元
      、3萬元不符，足徵原告劉楊梅英主張被告張炊城有向其
      借款云云，應有不實。
    再依原告3人所陳可知被告張炊城係同時地簽發如附表所
      示本票9紙，然倘原告3人對被告張炊城確有如附表所示本
      票面額共79萬元之借款債權存在，衡情被告張炊城僅需分
      別依積欠原告3人之金額各簽發積欠總額之本票1紙即可，
      何需大費週章共簽發如附表所示本票9紙！又何需刻意倒
      填發票日及分別為不同發票日之記載！甚且，又何需如附
      表所示簽發票號不連號之本票，或不同票本之本票！正所
      謂欲蓋彌彰，反在在足證係刻意鋪排虛偽債權之假象！
    據此，原告3人雖提出如附表所示本票面額共79萬元之本
      票影本9紙，且被告張炊城亦不爭執有向原告3人借款而簽
      發如附表所示本票面額共79萬元之本票9紙等情，然揆諸
      上情，顯然被告張炊城簽發如附表所示本票面額共79萬元
      之本票9紙，及被告張炊城到庭不爭執有向原告3人借款而
      簽發如附表所示本票面額共79萬元之本票9紙等情，應均
      係為配合以原告3人名義提起本件訴訟，以達取回系爭不
      動產之目的，自均不足以證明原告3人對被告張炊城有如
      附表所示本票面額共79萬元之借款債權存在。
（三）綜上，原告3人對被告張炊城並無如附表所示本票面額共
      79萬元之本票債權存在，亦無法舉證證明對被告張炊城有
      如附表所示本票面額共79萬元之借款債權存在，自應為不
      利於原告3人之認定，應認原告3人對被告張炊城亦無如附
      表所示本票面額共79萬元之借款債權存在。據此，原告3
      人對被告張炊城既無本票或借款債權存在，則不論被告間
      就系爭不動產所為贈與之債權行為及所有權移轉登記之物
      權行為是否為無償行為，原告3人均無從訴請撤銷，並請
      求回復原狀。從而，原告依民法第244條第1項、第4項之
      規定，訴請(一)被告張炊城、張國東間就坐落新竹縣新埔鎮
      ○○○段387、68-3、83、83-1、84、84-2、84-3、386、
      386-1地號等9筆土地權利範圍各1/2於民國98年7月8日所
      為贈與之債權行為及98年7月20日所為所有權移轉之物權
      行為，應予撤銷。(二)被告張國東應將前項9筆土地以贈與
      為原因，於98年7月20日為登記日期，向新竹縣竹北地政
      事務所辦理所有權移轉之登記，予以塗銷。(三)被告張炊城
      、張國東間就門牌號碼新竹縣新埔鎮○○路○段350巷3號
      房屋2棟權利範圍各1/4、1/2，於98年7月8日所為贈與之
      債權行為，應予撤銷，即為無理由，無從准許，應予駁回
      。
四、本件判決之基礎已臻明確，兩造其餘之攻擊、防禦方法及舉
    證，核與判決結果無影響，爰不一一予以論列，併此敘明。
五、據上論結，本件原告之訴為無理由，依民事訴訟法第78條、
    第85條第1項但書，判決如主文。
中    華    民    國    100     年    7   月    25    日
                              臺灣新竹地方法院民事第二庭
                                  法  官  汪  銘  欽
以上正本係照原本作成。
如對本判決上訴，須於判決送達後20日內向本院提出上訴狀。如
委任律師提起上訴者，應一併繳納上訴審裁判費。
中    華    民    國    100     年    7   月    25    日
                                  書記官  嚴  翠  意
附表
原告廖美玉主張曾持有之本票：
┌──────┬────┬────┬─────┐
│票        號│發 票 日│到 期 日│面      額│
├──────┼────┼────┼─────┤
│CH-NO-396294│98.02.01│98.04.20│  60,000元│
├──────┼────┼────┼─────┤
│NO-105517   │98.05.13│98.09.11│  30,000元│
├──────┼────┼────┼─────┤
│CH-NO-396283│97.02.10│97.03.11│ 130,000元│
├──────┼────┼────┼─────┤
│CH-NO-396291│97.11.20│98.01.06│  30,000元│
└──────┴────┴────┴─────┘
原告劉楊梅英主張曾持有之本票：
┌──────┬────┬────┬─────┐
│票        號│發 票 日│到 期 日│面      額│
├──────┼────┼────┼─────┤
│TH-NO-261083│97.10.07│未記載  │ 130,000元│
├──────┼────┼────┼─────┤
│CH-NO-396279│99.04.25│未記載  │  30,000元│
└──────┴────┴────┴─────┘
原告張曾桃妹主張曾持有之本票：
┌──────┬────┬────┬─────┐
│票        號│發 票 日│到 期 日│面      額│
├──────┼────┼────┼─────┤
│CH-NO-396278│99.02.16│未記載  │  80,000元│
├──────┼────┼────┼─────┤
│CH-NO-396276│92.06.25│92.07.31│ 300,000元│
└──────┴────┴────┴─────┘